【裁判字號】    92,台上,870
【裁判日期】    920226
【裁判案由】    強盜
【裁判全文】
最高法院刑事判決                                九十二年度台上字第八七０號
    上  訴  人  甲○○
右上訴人因強盜案件，不服台灣高等法院中華民國九十一年十二月四日第二審判決（
九十一年度上訴字第三一一０號，起訴案號：台灣基隆地方法院檢察署九十年度偵緝
字第二七二號），提起上訴，本院判決如左：
    主  文
上訴駁回。
    理  由
按刑事訴訟法第三百七十七條規定：上訴於第三審法院，非以判決違背法令為理由，
不得為之。是提起第三審上訴，應以原判決違背法令為理由，係屬法定要件。且必須
依據卷內資料為具體之指摘，並足據以辨認原判決已具備違背法令之形式，始屬相當
。本件原判決撤銷第一審之科刑判決，改判論上訴人甲○○以攜帶兇器竊盜，因防護
贓物、脫免逮捕，而當場施以強暴，累犯罪，處有期徒刑伍年陸月，並宣告扣案之螺
絲起子肆支、尖嘴鉗、扳手各壹支、手電筒壹把及旅行袋壹只，均沒收之。係依憑上
訴人對於其於民國九十年十一月八日凌晨三時四十分許，在基隆市○○路一０四巷六
０號前，見被害人楊朝強所有車號九Ａ｜七九九一號自小客車停放於該處，遂持其所
有螺絲起子將該自小客車之左後側三角窗敲破，再借由該破損處打開車門，入內拆卸
該車車內之車用國際牌ＶＣＤ音響主機一台及置於車內之ＭＯＴＯＲＯＬＡ行動電話
一只，竊取後，將之置於自己攜帶之旅行袋內，欲離開現場之際，為車主楊朝強查覺
，趨前阻止其離去，雙方發生拉扯及扭打，即持隨身攜帶之手電筒朝楊朝強肩部方向
投擲擊打，再持上開螺絲起子朝楊朝強之手部方向急刺，致楊朝強受有右手小指０‧
三〤一公分之擦傷、右手腕三〤三公分挫傷之事實，供認不諱。並參酌告訴人楊朝強
指訴之情節。復有贓物認領保管收據、仁祥醫院九十年十一月八日第０四八一二九號
診斷證明書各一紙、照片八幀附卷及螺絲起子四支、尖嘴鉗、扳手各一支、手電筒一
把及旅行袋一只扣案可稽等證據資料，而為論斷，已敘述其所憑之證據及認定之理由
。而以上訴人否認有加重準強盜犯行，辯稱：係因告訴人有阻止其離去之行為，伊始
先後持手電筒丟擲告訴人、持螺絲起子急刺告訴人云云。然查，上訴人竊盜之後，旋
為告訴人查覺，上訴人為能順利離開現場，而當場對告訴人施以強暴行為，其施以強
暴行為之目的既係在防護贓物、脫免逮捕，則其行為自已該當刑法第三百二十九條準
強盜罪之構成要件，換言之，本罪（刑法第三百二十九條準強盜罪）之構成，只須行
為人主觀上本乎防護贓物、脫免逮捕或湮滅證據之目的而當場施以強暴、脅迫行為即
足充之，至於具體之客觀外在情形如何，則非所問。上訴人所辯，顯係卸責之詞，不
足採信，在理由內依憑卷證資料，詳加指駁。從形式上觀察，原判決並無違背法令之
情形存在。上訴意旨，置原判決所為之明白論斷於不顧，專憑其個人意見，就原審採
證認事職權之適法行使及原判決理由已詳細說明之事項，漫事爭執。而於原判決所為
論斷，究竟如何違背法令，並未依據卷內訴訟資料，具體指明，難認已符合首揭法定
之第三審上訴要件。其上訴違背法律上之程式，應予駁回。
據上論結，應依刑事訴訟法第三百九十五條前段，判決如主文。
中      華      民      國    九十二    年      二      月    二十六    日
                              最高法院刑事第十庭
                                  審判長法官  林  增  福
                                        法官  邵  燕  玲
                                        法官  吳  昆  仁
                                        法官  陳  世  雄
                                        法官  惠  光  霞
      右正本證明與原本無異
                                              書  記  官
中      華      民      國    九十二    年      三      月      七      日


司法院資訊處製作；財團法人民間司法改革基金會備份。
